臺灣臺中地方法院民事判決
110年度訴字第1494號
原      告  何逢成  


訴訟代理人  李思怡律師              
            陳琮涼律師                
被      告  何月霞  

上列當事人間請求返還借款事件，本院於民國110年12月24日言
詞辯論終結，判決如下：
    主      文
一、被告應給付原告新臺幣5,723,014元，及其中新臺幣5,000,0
    00元自民國107年11月13日起至清償日止按週年利率6％計算
    、其中新臺幣40,000元自民國108年1月2日起至清償日止按
    週年利率5％計算之利息。
二、原告其餘之訴駁回。
三、訴訟費用由被告負擔。
四、本判決原告勝訴部分於原告以新臺幣1,908,000元為被告供
    擔保後，得假執行。但被告如以新臺幣5,723,014元為原告
    預供擔保，得免為假執行。　
五、原告其餘假執行之聲請駁回。　
    事實及理由
壹、程序事項：
一、按訴狀送達後，原告不得將原訴變更或追加他訴，擴張或減
    縮應受判決事項之聲明者，不在此限，民事訴訟法第255條
    第1項第3款定有明文。經查，原告起訴時原聲明第1項為：
    「被告應給付原告新臺幣（下同）5,000,000元，及自民國1
    05年4月26日起至清償日止，按週年利率6％計算之利息」（
    見本院卷第13頁）；嗣於訴狀送達後，變更該項聲明為：「
    被告應給付原告5,723,014元，及其中5,000,000元自107年1
    1月13日起按週年利率6％計算、其中40,000元自107年11月13
    日起按週年利率5％計算之利息」（見本院卷第127頁）。核
    原告增加請求被告給付之金額及法定遲延利息部分，屬擴張
    應受判決事項之聲明；變更遲延利息起算日部分，屬減縮應
    受判決事項之聲明，均與法無違，應予准許。
二、被告未於言詞辯論期日到場，核無民事訴訟法第386條各款
    所列情形，爰依原告之聲請，由其一造辯論而為判決。
貳、實體事項：
一、原告主張：兩造於105年4月22日共同向訴外人張啓忠、劉嘉
    贊借款10,000,000元，並共同簽發如附表所示之本票4紙（
    下稱系爭本票）交付予張啓忠、劉嘉贊，作為前開借款之擔
    保，而為連帶債務人。嗣張啓忠、劉嘉贊持系爭本票向本院
    聲請裁定准予強制執行，經本院以106年度司票字第8219號
    裁定（下稱系爭本票裁定）准許，張啓忠、劉嘉贊遂持系爭
    本票裁定聲請對原告財產強制執行，經本院分別以107年度
    司執字第61642、10920號給付票款強制執行事件（下合稱系
    爭執行事件）受理，強制執行後，兩造對張啓忠、劉嘉贊所
    負系爭本票債務之本金10,000,000元、105年7月21日至107
    年10月29日間之利息1,366,028元、執行費用80,000元，均
    因原告清償而消滅，致被告同免責任。爰依民法第280條、
    第281條規定，訴請被告償還其應分擔之債務等語。並聲明
    ：㈠被告應給付原告5,723,014元，及其中5,000,000元自107
    年11月13日起按週年利率6％計算、其中40,000元自107年11
    月13日起按週年利率5％計算之利息。㈡願供擔保，請准宣告
    假執行。
二、被告未於言詞辯論期日到場，亦未提出書狀作何聲明或陳述
    。
三、得心證之理由：　　
　㈠原告主張之前開事實，業據其提出系爭本票、匯款明細、本
    院民事執行處強制執行金額分配表、分配結果彙總表為證（
    見本院卷第21至25、31至45頁），並經本院調取系爭執行事
    件卷宗核閱無訛。被告對於原告主張之前開事實，已於相當
    時期受合法之通知，而於言詞辯論期日不到場，亦未提出準
    備書狀爭執，依民事訴訟法第280條第3項準用第1項規定，
    視同自認，堪信原告上開主張為真正。
　㈡按在票據上簽名者，依票上所載文義負責；2人以上共同簽名
    時，應連帶負責；連帶債務人相互間，除法律另有規定或契
    約另有訂定外，應平均分擔義務；連帶債務人中之一人，因
    清償、代物清償、提存、抵銷或混同，致他債務人同免責任
    者，得向他債務人請求償還各自分擔之部分，並自免責時起
    之利息，票據法第5條第1、2項、民法第280條前段、第281
    條第1項定有明文。經查，兩造共同簽發系爭本票交付張啓
    忠、劉嘉贊，業如前述，是依票據法第5條第2項規定，兩造
    應就系爭本票債務負連帶清償責任。又原告前於系爭執行事
    件中以連帶債務人之地位清償兩造對張啓忠、劉嘉贊所負系
    爭本票債務11,446,028元（含本金10,000,000元、105年7月
    21日至107年10月29日間之利息1,366,028元、執行費用80,0
    00元），致被告因此同免責任，亦為兩造所不爭。基此，兩
    造相互間既未就系爭本票債務約定內部分擔比例，則依民法
    第280條規定，兩造即應平均分擔系爭本票所生債務，是原
    告依民法第281條規定，請求被告償還其分擔之債務5,723,0
    14元（計算式：11,446,028÷2＝5,723,014），應屬有據。
　㈢末按遲延之債務，以支付金錢為標的者，債權人得請求依法
    定利率計算之遲延利息；應付利息之債務，其利率未經約定
    ，亦無法律可據者，週年利率為5％；利率未經載明時，定為
    年利6釐，民法第233條第1項前段、第203條、票據法第28條
    第2項定有明文。經查，系爭執行事件執行原告之財產後，
    於108年1月2日實行分配，有系爭執行卷宗可稽，是系爭本
    票債務11,446,028元（含本金10,000,000元、105年7月21日
    至107年10月29日間之利息1,366,028元、執行費用80,000元
    ）已於108年1月2日因原告清償而消滅，則依民法第281條第
    2項前段規定，原告於前開清償範圍內，承受債權人即張啓
    忠、劉嘉贊之權利。基此，被告既未清償系爭本票本金10,0
    00,000元自107年10月30日起之利息，則原告請求被告給付
    按其就系爭本票本金之分擔額5,000,000元（計算式：10,00
    0,000÷2＝5,000,000），自107年11月13日起至清償日止，以
    週年利率6％計算之利息，自屬有據。另依民法第281條第1項
    規定，連帶債務人中之一人請求他債務人償還應分擔部分之
    債務時，得附加請求自免責時起之利息，是原告請求被告給
    付按其就執行費用之分擔額40,000元（計算式：80,000÷2＝4
    0,000），自免責時即系爭執行事件分配期日108年1月2日起
    至清償日止，以週年利率5％計算之利息，亦應准許。至原告
    逾前開部分之請求，則屬無憑。　
四、綜上所述，原告依民法第280條、第281條規定，請求被告給
    付5,723,014元，及其中5,000,000元自107年11月13日起至
    清償日止按週年利率6％計算、其中40,000元自108年1月2日
    起至清償日止按週年利率5％計算之利息，為有理由，應予准
    許；逾此部分之請求，則無理由，應予駁回。
五、原告勝訴部分，原告陳明願供擔保，請准宣告假執行，核與
    法律規定並無不符，爰酌定相當之擔保金額准許之，併依職
    權宣告被告免為假執行之擔保金額。至原告敗訴部分，其假
    執行之聲請亦失所附麗，應予駁回。
參、訴訟費用負擔之依據：民事訴訟法第79條。　
中　　華　　民　　國　　111 　年　　1 　　月　　21　　日
                  民事第二庭　審判長法　官  呂麗玉
                                    法　官  江奇峰
                                    法　官  鄭百易
上正本係照原本作成。
如對本判決上訴，須於判決送達後20日內向本院提出上訴狀。如
委任律師提起上訴者，應一併繳納上訴審裁判費。
中　　華　　民　　國　　111 　年　　1 　　月　　21　　日
                                    書記官 唐振鐙
附表（時間均為民國，幣別／單位均為新臺幣／元）：
編號 發票人 發票日 票面金額 到期日 票據號碼 受款人 1 何逢成 何月霞 105年4月22日 2,500,000 105年7月21日 WG0000000 張啓忠 2 何逢成 何月霞 105年4月22日 2,500,000 105年7月21日 WG0000000 張啓忠 3 何逢成 何月霞 105年4月22日 200,000 105年7月21日 WG0000000 劉嘉贊 4 何逢成 何月霞 105年4月22日 4,800,000 105年7月21日 WG0000000 劉嘉贊